臺灣高雄地方法院刑事附帶民事判決
原　　　告　得利影視股份有限公司
代　表　人　吳昭弘
訴訟代理人　曾冠華
被　　　告　林永勳
　　　　　　臺灣宅配通股份有限公司
代　表　人　邱純枝
訴訟代理人　胡祥生
上列被告因違反著作權法案件（100 年度智訴字第4 號），原告
提起附帶民事訴訟，請求損害賠償，本院判決如下：
    主  文
被告林永勳應給付原告新臺幣貳拾萬元，及自民國一００年三月
十九日起至清償日止，按週年利率百分之五計算之利息。
原告其餘之訴均駁回。
本判決第一項得假執行。
原告其餘假執行之聲請駁回。
    事實及理由
一、原告主張略以：被告林永勳明知如附表所示之視聽著作，係
    原告在臺灣地區享有發行、銷售、出租該等視聽著作之專屬
    授權，未經原告同意，不得擅自以重製或散布之方法侵害原
    告之著作財產權；竟與年籍不詳綽號「Alan」之成年男子（
    下稱「Alan」），共同基於意圖銷售而擅自重製於光碟之方
    法侵害他人著作財產權之犯意聯絡，先由「Alan」於不詳地
    點架設「xyz 軟體補給站」( 網址: http: //dbt.to /) 網
    頁，刊登以每片新臺幣（下同）100 元至150 元不等之價格
    販售非法光碟重製物訊息，供不特定人選購，迨客戶下訂後
    ，再將客戶訂單及光碟母片交予被告林永勳，由被告林永勳
    在其位於高雄市○○區○○路1 巷8 號之住處內，依客戶訂
    單重製非法光碟重製物後，經包裹交由被告臺灣宅配通股份
    有限公司（下稱臺灣宅配公司）將非法光碟重製物，以貨到
    付款方式配送予客戶並代收訂購價金。被告林永勳故意以散
    布之方式侵害原告著作財產權，已如前述；另被告宅配公司
    係宅配之運送服務提供業者，任由其送貨人員分別在不同路
    段接受由不明人士委託配送非法光碟重製物，對於委託配送
    之物品亦從未加以過問或詳查，是被告宅配通公司容有幫助
    之犯罪故意；縱認臺灣宅配公司無故意幫助之意圖，然其任
    由送貨人員分別在不同路段接受不明人士委託配送物件，已
    屬未盡監督之義務，顯有過失；而本件查和之非法光碟重製
    物其中屬於原告享有著作財產權之影片共7 部，非法光碟重
    製物數量共8 片，而非法光碟重製物之性質上有易於重製及
    流通散布之特性，是其對原告所造成之損害，恐難僅以遭查
    獲之數量及盜版片之出售價額為依據，換言之，原告所受之
    損害究竟若干，應屬難以計算，應以原告每部視聽著作所受
    之損害為斷，爰依著作權法第88條之規定，請求本院以每部
    視聽著作酌定賠償金額5 萬元，故本件被告等應連帶賠償原
    告共35萬元（計算方式：7 部X50, 000元為350,000 元) 。
    並聲明：（一）被告應連帶給付原告35萬元，及自起訴狀繕
    本送達翌日起至清償日止，按年息5%計算之利息。（二）訴
    訟費用由被告連帶負擔。（三）請依職權宣告假執行。
二、被告則以：其無資力負擔賠償等語置辯，聲明：駁回原告之
    訴。
三、原告請求被告林永勳損害賠償部分：
（一）按「附帶民事訴訟之判決，應以刑事訴訟判決所認定之事
      實為據。」刑事訴訟法第500 條前段定有明文。查被告林
      永勳與「Alan」明知附件所示之視聽著作，係原告享有著
      作財產權之著作，未經原告之同意或授權，不得擅自重製
      、散布，竟共同基於意圖銷售而反覆擅自以重製於光碟方
      法侵害著作財產權之犯意聯絡，於98年8 月間起，先由「
      Alan」在不詳地點架設「XYZ 軟體補給站」（網址：http
      : //dbt.to）之網頁，以每片100 元至150 元不等之價格
      ，刊登販賣上開視聽著作之非法光碟重製物之訊息，供不
      特定人上網選購，迨客戶下訂後，再由被告林永勳依訂單
      ，在其位於高雄縣鳥松鄉○○村○○路1 巷8 號之住處，
      依上開訂單重製非法光碟重製物，經包裹後再交予不知情
      之臺灣宅配公司作業人員寄送等情，業經本院99年度智訴
      字第10號刑事判決認定屬實，而判決被告林永勳有罪在案
      。是上揭事實，堪信為真實。
（二）因故意或過失不法侵害他人之著作財產權或製版權者，負
      損害賠償責任；前項損害賠償，被害人得依下列規定擇一
      請求：一、依民法第216 條之規定請求，但被害人不能證
      明其損害時，得以其行使權利依通常情形可得預期之利益
      ，減除被侵害後行使同一權利所得利益之差額，為其所受
      損害；二、請求侵害人因侵害行為所得之利益，但侵害人
      不能證明其成本或必要費用時，以其侵害行為所得之全部
      收入，為其所得利益；依前項規定，如被害人不易證明其
      實際損害額，得請求法院依侵害情節，在1  萬元以上100
      萬元以下酌定賠償額，如損害行為屬故意且情節重大者，
      賠償額得增至500 萬元，著作權法第88條定有明文。經查
      被告林永勳未經原告同意或授權，重製上開盜版光碟販賣
      予不特定人，侵害原告之著作財產權，業如前述，則原告
      依著作權法第88條第1 項規定請求被告負損害賠償責任，
      即無不合。又關於賠償金額部分，原告以因不易證明實際
      損害額為由，而依每一著作物5 萬元，受侵害之影片共7
      部，請求被告賠償35萬元，經本院審酌被告林永勳侵害原
      告著作財產權之期間為98年8  月間之某日起至99年3 月5
      日止，又被告林永勳於本院審理時自承其販賣盜版光碟每
      片以100 元至150 元賣出，再酌以原告受侵害之視聽著作
      為如附表所示，及參酌被告林永勳侵害原告財產權益之情
      節、所造成原告之損害、被告林永勳所受之利益及兩造之
      資力等一切情事，認原告所請求之損害賠額以每片（共8
      片）2 萬5 千元，合計20萬元為適當，逾此範圍之請求，
      為無理由，不應准許。從而，原告請求被告應給付16萬元
      及自刑事附帶民事訴訟起訴狀繕本送達翌日即100 年3 月
      19日起至清償日止按年息5%計算之利息，為有理由，應予
      准許。逾此範圍，為無理由，應予駁回。
（三）按所命給付之金額未逾50萬元之判決，法院應依職權宣告
      假執行（刑事訴訟法第491 條第10款準用民事訴訟法第38
      9 條第1 項第5 款規定參照）。經核原告勝訴部分未逾50
      萬元，爰依上開規定，依職權宣告准許假執行；至其敗訴
      部分，假執行之聲請則失所附麗，應予駁回。原告固聲明
      訴訟費由應由被告負擔，惟本件係刑事附帶民事訴訟，無
      庸徵收裁判費，且訴訟費用之核定屬法院職權事項，無庸
      就此而為准駁，附此敘明。
四、原告請求被告臺灣宅配公司損害賠償部分：
（一）按因犯罪而受損害之人，於刑事訴訟程序得附帶提起民事
      訴訟，對於被告及依民法負賠償責任之人，請求回復其損
      害；又提起附帶民事訴訟，應於刑事訴訟起訴後第二審辯
      論終結前為之，但在第一審辯論終結後提起上訴前，不得
      提起；法院認為原告之訴不合法或無理由者，應以判決駁
      回之，刑事訴訟法第487 條第1 項、第488 條、第502 條
      第1 項分別定有明文。
（二）次按因犯罪而受損害之人，於刑事訴訟程序得附帶提起民
      事訴訟，對於被告及依民法負賠償責任之人，請求回復其
      損害，刑事訴訟法第487 條第1 項定有明文，是以附帶民
      事訴訟之提起，必以刑事訴訟程序之存在為前提，若刑事
      訴訟未經提起公訴或自訴，即不得對於應負賠償責任之人
      ，提起附帶民事訴訟（最高法院29年度附字第64號判例參
      照）。又附帶民事訴訟之原告所主張之共同加害人，必以
      在刑事訴訟程序中經認定係共同侵權行為之人，始得謂為
      依民法負賠償責任之人，否則對之提起附帶民事訴訟，即
      難謂為合法（最高法院88年度臺附字第23號、94年度臺附
      字第62號判決意旨參照）。另法院認為原告之訴不合法者
      ，應以判決駁回之，刑事訴訟法第502 條第1 項亦有明定
      。
（三）查本院100 年度智訴字第4 號案，被告只有林永勳一人，
      檢察官並未對本件被告臺灣宅配公司提起公訴，也未論其
      與被告林永勳有何共犯關係，足徵原告對被告臺灣宅配公
      司所主張之情事，並未經檢察官提起公訴，而無刑事訴訟
      程序存在，且於被告林永勳被訴案之偵查、審理中，均未
      認定被告臺灣宅配公司與被告林永勳係屬共犯，亦即於刑
      事訴訟程序中並未認定被告臺灣宅配公司係為共同侵權行
      為人。則依上揭說明，原告對被告臺灣宅配公司部分之附
      帶民事訴訟即不合法，應予駁回。
據上論結，本件原告之訴一部有理由、一部無理由，依刑事訴訟
法第502 條第1 項、第2 項、第491 條第10款，民事訴訟法第38
9 條第1 項第5 款，判決如主文。
中    華    民    國   100     年    5    月    17    日
                        刑事第十三庭  法  官  王參和
以上正本證明與原本無異。
如不服本判決應於收受本判決後10日內向本院提出上訴書狀，並
應敘述具體理由，如未敘述上訴理由者，應於上訴期間屆滿後20
日內補提理由書狀於本院（均須按他造當事人之人數附繕本）「
切勿逕送上級法院」。
中    華    民    國   100     年    5    月    17    日
                                      書記官  葉祝君
 附表：
┌──┬────────┬──┬─────────────────┐
│編號│ 中文片名       │數量│發行公司（國內專屬授權代理商）    │
│    │                │(片)│                                  │
├──┼────────┼──┼─────────────────┤
│1   │整型春秋第一季  │1   │華納（得利影視）                  │
├──┼────────┼──┼─────────────────┤
│2   │整型春秋第二季  │1   │華納（得利影視）                  │
├──┼────────┼──┼─────────────────┤
│3   │整型春秋第三季  │1   │華納（得利影視）                  │
├──┼────────┼──┼─────────────────┤
│4   │哈利波特6       │2   │華納（得利影視）                  │
├──┼────────┼──┼─────────────────┤
│5   │斷背山          │1   │福斯（得利影視）                  │
├──┼────────┼──┼─────────────────┤
│6   │冰原歷險記      │1   │福斯（得利影視）                  │
├──┼────────┼──┼─────────────────┤
│7   │絕地奶霸2       │1   │福斯（得利影視）                  │
├──┼────────┴──┴─────────────────┤
│總計│8 片                                                      │
└──┴─────────────────────────────┘